臺灣臺中地方法院臺中簡易庭小額民事判決
                                   110年度中小字第3670號
原      告  泰安產物保險股份有限公司彰化分公司

法定代理人  黃正信  
訴訟代理人  杜岡郁  
            張佑維  
上  一  人
複 代 理人  林奕勝  
被      告  林劭宇  


訴訟代理人  施凱祥  
上列當事人間損害賠償事件，於民國111年1月6日言詞辯論終結
，本院判決如下：
    主      文
被告應給付原告新臺幣肆萬肆仟玖佰玖拾貳元及自民國一一０年
五月九日起至清償日止，按年息百分之五計算之利息。
訴訟費用新臺幣壹仟元由被告負擔。
本判決得假執行。
    事實及理由
一、原告起訴聲明請求被告給付新臺幣（下同）4萬8991 元及利
    息，後減縮後如後開原告聲明所示（見卷第123頁），依民
    事訴訟法第255條第1項第3款規定，應予准許。
二、原告主張：被告於民國110年2月22日9時許，駕駛車號0000-
    00車，於臺中市北屯區敦富路好市多加油站內，因副駕駛座
    乘客開啟車門不慎，碰撞原告承保訴外人徐雅芬所有BKD-55
    78號自用小客車（下稱系爭車輛），系爭車輛受損業經修復
    ，修理費用共新臺幣（下同）4萬8991元（工資1萬0692元、
    烤漆1萬2289元、零件2萬6010元），原告業依保險契約賠付
    完畢，零件部分扣除折舊後為2萬2011 元，加計工資1萬692
    元及烤漆1萬2289元，必要修理費用為4萬4992元，爰依保險
    法第53條、民法第191條之2規定，請求被告賠償4萬4992元
    等語。並聲明：被告應給付原告4萬4992元及自起訴狀繕本
    送達翌日起至清償日止，按年息百分之5計算之利息。
三、被告則以：對於原告主張被告有過失乙節不爭執，但原告未
    注意車前狀況亦有過失，被告同意負擔7成責任等語置辯，
    答辯聲明：駁回原告之訴。
四、得心證之理由：
  ㈠原告主張系爭車輛與被告駕駛車號0000-00號車於前揭時、地
    發生碰撞，致系爭車輛受有損害，其已依保險契約給付保險
    金4萬8991元等事實，業據其提出行照影本、現場相片影本
    、統一發票影本、估價單影本、車損相片影本為證（見卷第
    21-37 頁），並有臺中市政府警察局第五分局函附道路交通
    事故處理紀錄登記簿影本附卷可稽（見卷第43-46頁），復
    為被告所不爭執，自堪信為真實。按汽車、機車或其他非依
    軌道行駛之動力車輛，在使用中加損害於他人者，駕駛人應
    賠償因此所生之損害。但於防止損害之發生，已盡相當之注
    意者，不在此限，民法第191條之2定有明文。又汽車臨時停
    車或停車，汽車駕駛人或乘客開啟或關閉車門時，應遵守下
    列規定：三、應注意行人、其他車輛，並讓其先行。四、確
    認安全無虞後，再將車門開啟至可供出入幅度，迅速下車並
    關上車門， 道路交通安全規則第112條第5項第3、4款規定
    甚明。被告駕駛車號0000-00號車停車加油，疏未注意右方
    系爭車輛駛來動態，任由乘客擅自開啟車門造成系爭車輛受
    損，被告之過失行為與系爭車輛受損有相當因果關係。被告
    駕駛汽車過失毀損系爭車輛之事實，洵可認定為真正。
  ㈡按不法毀損他人之物者，被害人得請求賠償其物因毀損所減
    少之價額，民法第第196 條定有明文。物被毀損時，被害人
    除得依民法第196條請求賠償外，並不排除民法第213條至第
    215條之適用。依民法第196條請求賠償物被毀損所減少之價
    額，得以修復費用為估定之標準，但以必要者為限( 例如：
    修理材料以新品換舊品，應予折舊 )。被害人如能證明其物
    因毀損所減少之價額，超過必要之修復費用時，就其差額，
    仍得請求賠償（最高法院77年度第9 次民事庭會議決議(一)
    參照）。又不法毀損他人之物者，依民法第196 條規定，應
    向被害人賠償其物因毀損所滅少之價額，並非賠償修理其物
    所實際支出之修理費。故物被不法毀損後，僅須其物之價額
    減少，即須賠償其所減少之價額。至其物有無修理及其修理
    費有無實際支出，在所不問（最高法院72年度台上字第3792
    號判決參照）。依系爭車輛車損修理估價單（見卷第29-33
    頁），系爭車輛修理費用4萬8991元，其中零件部分2萬6010
    元，既係以新品換舊品，自應將零件折舊部分予以扣除。系
    爭車輛於109年10月出廠，有行車執照影本附卷可稽（見卷
    第21頁），依營利事業所得稅查核準則第95條第6項規定：
    「固定資產提列折舊採用定率遞減法者，以一年為計算單位
    ，其使用期間未滿一年者，按實際使用之月數相當於全年之
    比例計算之，不滿一月者，以一月計」，系爭車輛自109年1
    0月至本件損害發生之110年2月22日，使用之期間應以5月計
    ，其折舊扣除標準，依行政院所頒固定資產耐用年數表及固
    定資產折舊率表之規定，小型車之耐用年數為5 年，依定率
    遞減法，每年折舊369/1000，則更換零件費用2萬6010元依
    上開標準計算，扣除折舊額後為2萬2011元（如附表之計算
    式），加計工資1萬0692元及烤漆1萬2289元，必要修理費用
    為4萬4992元（22011元＋10692元＋12289元＝44992元）。
　㈢按損害之發生或擴大，被害人與有過失者，法院得減輕賠償
    金額或免除之，民法第217條第1項定有明文。此所謂被害人
    與有過失，須被害人之行為助成損害之發生或擴大，就結果
    之發生為共同原因之一，行為與結果有相當因果關係，始足
    當之。倘被害人之行為與結果之發生並無相當因果關係，尚
    不能僅以其有過失，即認有過失相抵原則之適用（最高法院
    104 年度台上字第1254號判決參照）。被告抗辯系爭車輛駕
    駛疏未注意車前狀況亦有過失云云，然依警製道路交通事故
    處理紀錄登記簿記載，系爭車輛係左側前後車門刮凹損（見
    卷第45頁），依現場照片，系爭車輛車頭已超過之車身（見
    卷第23-25頁），顯係系爭車輛通過被告車輛右側之際，被
    告車輛乘客開啟車門而致碰撞，難認原告有何疏未注意車前
    狀況之過失。被告抗辯原告應負擔與有過失並不足採。
　㈣按「被保險人因保險人應負保險責任之損失發生，而對於第
    三人有損失賠償請求權者，保險人得於給付賠償金額後，代
    位行使被保險人對於第三人之請求權。但其所請求之數額，
    以不逾賠償金額為限」，保險法第53條第1 項規定甚明。原
    告業依保險契約給付保險金4萬8991 元予訴外人徐雅芬，訴
    外人徐雅芬對於被告之損害賠償請求權，於原告給付賠償金
    額之範圍，法定移轉予原告。是原告主張依保險代位及侵權
    行為之法律關係，請求被告損害賠償4萬4992元，核屬有據
    。
  ㈤末按「給付無確定期限者，債務人於債權人得請求給付時，
    經其催告而未為給付，自受催告時起，負遲延責任。其經債
    權人起訴而送達訴狀，或依督促程序送達支付命令，或為其
    他相類之行為者，與催告有同一之效力。」，「遲延之債務
    ，以支付金錢為標的者，債權人得請求依法定利率計算之遲
    延利息。但約定利率較高者，仍從其約定利率。」，民法第
    229條第2項、第233條第1項定有明文。原告所提民事起訴狀
    繕本於110年5月8日送達被告（送達證書見卷第53頁），被
    告自受起訴狀送達時起負遲延責任，並應自翌日起加付法定
    遲延利息。
五、從而，原告本於保險代位及侵權行為之法律關係，請求被告
    給付4萬4992元及自起訴狀繕本送達翌日即110年5月9日起至
    清償日止，按年息百分之5 計算之利息，為有理由，應予准
    許。並依民事訴訟法第436條之19第1項規定，確定本件訴訟
    費用1000元（即第1審裁判費）由被告負擔。
六、本件小額訴訟為被告敗訴判決，依民事訴訟法第436條之20
    規定，應依職權宣告假執行。
七、據上論結，本件原告之訴為有理由，依民事訴訟法第78條、
    第436條之19第1項、第436條之20，判決如主文。
中　　華　　民　　國　　111 　年　　2 　　月　　10　　日
                  臺灣臺中地方法院臺中簡易庭
                                  法  官  熊祥雲
以上正本係照原本作成。
如不服本判決，應於送達後20日內，以判決違背法令為理由，向
本院提出上訴狀並表明上訴理由（上訴理由應表明一、原判決所
違背之法令及其具體內容；二、依訴訟資料可認為原判決有違背
法令之具體事實），如於本判決宣示後送達前提起上訴者，應於
判決送達後20日內補提上訴理由書（須附繕本）。如委任律師提
起上訴者，應一併繳納上訴審裁判費。
中　　華　　民　　國　　111 　年　　2 　　月　　10　　日
                                  書記官  王麗麗
附表
折舊時間           金額
第1年折舊值        26,010×0.369×(5/12)=3,999
第1年折舊後價值    26,010-3,999=22,011